【裁判字號】    95,上訴,301
【裁判日期】    950425
【裁判案由】    強盜
【裁判全文】
臺灣高等法院臺中分院刑事判決         95年度上訴字第301號
上  訴  人
即  被  告  丙○○
                      之1
指定辯護人  本院公設辯護人甲○○
上列上訴人因強盜案件，不服臺灣臺中地方法院94年度訴字第
3388號中華民國94年12月7日第一審判決（起訴案號：臺灣臺中
地方法院檢察署94年度偵字第15501號），提起上訴，本院判決
如下：
    主  文
上訴駁回。
    事  實
一、丙○○（原名李嘉晨）因缺錢花用，不思以正當途徑就業賺
    錢，於九十四年九月二十五日凌晨一時許，竟與江家豪（業
    經原審判決，未經上訴而確定）共同基於意圖為自己不法所
    有之犯意聯絡，並事前協議，由江家豪攜帶家中廚房所用，
    其母親彭玉蘭所有之菜刀一把，由丙○○駕駛向不知情之第
    三人涂豐斌借得車號為Ｒ四─三五二七號箱型車，搭載江家
    豪，行至中途，由丙○○用礦泉水空瓶裝水將四、五張衛生
    紙沾濕，由江家豪分二次持已沾濕之衛生紙黏貼於上述車輛
    車牌上之前面二碼「Ｒ四」字母，及後二碼「二七」數字遮
    掩住，藉以掩飾犯行遭查獲，其後在台中縣龍井鄉附近，隨
    意找尋作案目標。嗣於當日凌晨一時十八分許，見位於臺中
    縣龍井鄉○○村○○○路二○三號之臺灣優力加油站，因值
    深夜，出入人員稀少，只有一位加油工在加油，見有機可乘
    ，乃由丙○○將上述車輛，駛入該臺灣優力加油站內，其坐
    於駕駛座上，車輛並未熄火，以便隨時可接應江家豪逃離，
    並推由江家豪下車，向該值班人員丁○○佯稱要加油，迨丁
    ○○將該油槍置於該車之加油孔，而轉身欲設定電腦時，江
    家豪隨即以左手持菜刀從背後往前勾住丁○○脖子，喝令丁
    ○○「不准動」等語，以此強暴之方式，壓制丁○○之自由
    意志，至使丁○○不能抗拒後，江家豪即以右手強取丁○○
    腰際之紅色霹靂包一個，內有現金新台幣（下同）三千元，
    江家豪因用力過猛，丁○○脖子上因而留有表淺刀傷一道。
    得手後，渠二人不顧該臺灣優力加油站的加油槍仍置放在該
    車之加油孔內，隨即由丙○○迅即開車，搭載強盜得逞後緊
    急上車之江家豪，往臺中區監理所方向駛離現場疾速逃逸，
    並導致該加油站之加油槍（含加油管一段）亦被該車扯斷拖
    走。事後江家豪與丙○○朋分強盜金錢，由江家豪分得二千
    元，丙○○分得一千元。嗣於同日凌晨三時二十分許，經警
    依該加油站監視錄影設備所拍攝之影像，在江家豪所居住之
    臺中縣龍井鄉○○村○○路一○七巷四二號，查獲江家豪，
    並在其家中廚房扣得其母所有供家中廚房所用之上述菜刀一
    把、及強盜贓款花用後剩下之三百元，江家豪並帶同警方在
    臺中縣龍井鄉○○村○○○路一○○巷九九號前，查獲渠二
    人所丟棄之上述紅色霹靂包一個、加油槍（含加油管）一支
    。後於同日上午六時許，在桃園縣平鎮市○○路七五號處，
    查獲丙○○，及上述車號Ｒ四─三五二七號箱型車一輛。
二、案經臺中縣警察局烏日分局報請臺灣臺中地方法院檢察署檢
    察官偵查起訴。
    理      由
一、訊據被告丙○○固承認於上述時間、地點，由其駕車，搭載
    江家豪至台灣優力加油站加油，當時江家豪曾持菜刀強取丁
    ○○之財物，事後並收受江家豪上述強盜所得金錢一千元等
    情，但矢口否認有何強盜犯行，辯稱：不知道江家豪有攜帶
    菜刀，因為當時剛好車子沒有油，就去加油，本來只說好要
    偷竊，偷竊不成，是江家豪自己臨時起意變更為強盜的，伊
    不知道江家豪會做這件事，事前二人並沒有協議先用偷的，
    如果偷不成就用搶的，但後來有跟江家豪收一千元，當成他
    返還借款的還款云云，經查：
（一）證人即共同被告江家豪於原審審理時，以證人身分結證稱
      ：「在電話中丙○○問我說要不要去加油站偷，因為他身
      上沒有錢，我說如果不能偷用搶的也可以，丙○○說好，
      丙○○說如到我家時會打電話給我」，「（當時準備的菜
      刀是何人的？）是我媽媽在廚房用的，我媽媽的名字叫彭
      玉蘭」，「丙○○有看到我拿菜刀上車，我上車的時候，
      我將菜刀放在駕駛座旁的手煞車旁，丙○○當時有看到放
      這隻菜刀，是在要貼車牌的時候，我才將刀子放在腰帶上
      ，帶下車去搶，沒有用外套遮住那把菜刀，當時沒有穿外
      套，因為我要行搶，就由我下車去搶，我叫丙○○在車上
      不要熄火，等我搶完上車才可以加速逃走」，「我沒有辦
      法拿衛生紙倒水，我必須要用兩手將衛生紙攤開放在手上
      ，然後又要倒水把它沾濕，當時衛生紙是我拿的，約拿四
      、五張的衛生紙，攤開放在手上，請丙○○把他去加油站
      裝滿的水倒在我攤在手上的衛生紙沾濕，之後我把沾濕的
      衛生紙貼在前後的車牌，我們是分二次貼完成的，前後的
      次序我忘記了」，「當時是丙○○打電話來我家，丙○○
      確實有這樣講，而我們是講說到了加油站看裡面的情形是
      否能偷，其他的加油站我們有看過，裡面都有人沒有辦法
      偷，最後才選定臺灣優力加油站行搶，當時看很多間加油
      站，都沒有辦法偷，是我看到臺灣優力加油站要去行搶，
      當時我跟丙○○說這家用搶的一定有」，「（看過幾家加
      油站？）在我家附近的加油站，約看過四、五家的加油站
      ，都在中華路到中港路一帶」，「（丙○○有無跟你討論
      ？）丙○○有問這家說可不可以，我說不行，所以又換別
      家」，「到了台灣優力加油站，你說這家可以用搶的，在
      決定要搶之前，有無考慮先用偷的？）沒有，因為沒辦法
      偷了」，「（經過四、五家加油站有沒有停下來？）沒有
      停下來，開很慢過去，因為沒有辦法搶，就沒有停下來，
      丙○○有問我是否可以搶或偷，我說不能，（如何判斷不
      能偷或搶？）加油站的人太壯了」，「（到臺灣優力加油
      站時有無交談？）丙○○有問我這家是否可以搶或偷，我
      看一下子，沒有辦法偷，要用搶的」（見原審卷第九七頁
      至一００頁），「我沒有欠丙○○錢，是丙○○欠我一萬
      元，丙○○都沒有還我，大約在九十四年七月初的時候，
      因為丙○○欠地下錢莊的錢，問我有無錢」等語（見原審
      卷第一０四頁）。依上供述，證人江家豪已明確稱：要進
      行上述行為前，與被告丙○○已協議如偷竊不成即改為強
      盜，丙○○並知道江家豪攜帶菜刀上車等情，又當時共同
      被告江家豪穿著白色短袖上衣，未穿外套，除據江家豪述
      明外，又有上述加油站之監視器之翻拍照片攝示明確（見
      警卷第十八頁），而該菜刀有相當體積，又無刀鞘，證人
      江家豪所述上車後將該菜刀置於車上，下車才放在背後等
      情，合於情理，可以採信，被告丙○○在車上有限空間內
      ，二人又已開車尋找目標有相當時間，足認被告丙○○明
      知江家豪攜帶該菜刀，又參以被告丙○○目睹共同被告江
      家豪攜帶菜刀下車，並持菜刀抵住被害人丁○○脖子，強
      取財物，又在江家豪得手上車後，不顧加油槍仍在該車加
      油孔加油，倉皇駕車離去，事後又分得一千元等情，此均
      據被告李嘉晨自承，足見被告李嘉晨與共同被告江家豪早
      已協議攜帶菜刀強盜財物，而推由共同被告江家豪下車實
      施強取財物之行為，被告李嘉晨則分擔在駕駛座上接應之
      行為，被告李嘉晨辯稱：不知江家豪攜帶菜刀、不知江家
      豪變偷為搶等語，均屬飾卸之詞，不足採信。
（二）共同被告江家豪固於檢察官九十四年九月二十五日十八時
      二十二分，第一次被解送到臺灣臺中地方法院檢察署檢察
      官偵訊時供稱：「我在行搶當時丙○○在車上，他不知道
      我要搶，以為我是要偷的，他看到我搶亦嚇一跳，我搶到
      後上車，丙○○就將車開走」等語。又在同日即九十四年
      九月二十五日二十時，因檢察官聲請羈押，由台灣台中地
      方法院法官訊問中又稱：「我有用刀子放在被害人的脖子
      上面，我有搶他的皮包，丙○○只知道我要去偷，但是他
      不知道我要去行搶」等語。又於原審行準備程序時稱：不
      知道丙○○是否知道我帶菜刀，因我都放後面等語（見原
      審卷第十八頁），與上述在原審審理時結證所述不同，其
      原因經共同被告江家豪於原審審理時稱：「我於地檢署檢
      察官偵訊時所言不一，因丙○○說要我幫他脫罪，丙○○
      會替我請律師，以後的生活費用丙○○會替我出，所以我
      於偵訊時沒有說實話」等語（見原審卷第一０八頁）。因
      被告二人同時經警移送到臺灣臺中地方法院檢察署，在移
      送過程中，二人難免有接觸，而談及案情，被告丙○○懇
      求被告江家豪幫他脫罪，其中重罪由一人承擔，亦不無可
      能。嗣共同被告江家豪在原審審理時具結後，在負擔偽證
      罪責之心理壓力下，所為上述二人早有協議等情之陳述，
      固不利於被告李嘉晨，但亦不能減輕江家豪自己之責任，
      證人江家豪既已說明其曾為上述不同陳述之理由，該理由
      亦合於情理，確屬可能，堪認共同被告將家豪在上述偵查
      中、法院羈押訊問及準備程序所述，係迴護被告丙○○之
      詞，不足採信，應認為證人江家豪在原審具結後所為證述
      與事實相符，可以採信。
（三）被告丙○○於原審審理時曾辯稱：「我們經過沒有到四、
      五間加油站，約一、二家加油站而已，每間加油站經過的
      時候，我並沒有講偷或者搶的事，當時我們是要去偷的，
      我只是帶江家豪去，經過加油站時，就問江家豪是否要偷
      這一間嗎？江家豪說不要，就換下一家，我們於車上並沒
      有說要偷或搶的事」云云。被告丙○○既是原本想偷竊，
      為何經過數家加油站，均不下車，以便進入加油站辦公室
      ，或靠近加油工，以瞭解環境，伺機下手竊盜？且在進去
      臺灣優力加油站時，若真要竊取財物，為何不二人一起下
      車，由其中一人支開加油工，導引其離開收銀機，由另一
      人下手行竊？是此部分共同被告江家豪證述：經過四、五
      家加油站，看見工作人員，體格強壯，無法行搶；且因為
      我要行搶，就由我下車去搶，我叫丙○○在車上不要熄火
      ，等我搶完上車才可以加速逃走等情，與事發經過情節相
      符，而依被告丙○○並無支開在場加油工注意力之任何行
      動，共同被告江家豪下車表明要加油後，立刻下手行強，
      亦無任何伺機搜尋財物之舉動等情節，被告丙○○辯稱：
      僅有竊盜之認識等語，顯有可疑。
（四）被告丙○○又辯以：本來由桃園縣南下台中縣龍井鄉，是
      要看女朋友的，且當時車子正好沒有油，也要去加油，江
      家豪說要去偷，我順便加油一節，經訊問後被告丙○○，
      亦坦承，之後當天，並無與女朋友見面，且拿到一千元，
      也沒有去加油，因為汽車油箱內尚有約三分之一的油，足
      夠回到桃園，被告李嘉晨前後供述不一，此部分之抗辯亦
      不足採信。
（五）被告丙○○明知共同被告江家豪，進行強盜後，所交付之
      一千元係強盜所得，仍予以收受，被告李言佐收取一千元
      後，並未如其所辯，持以加油之用，可見被告丙○○係以
      自己犯罪之意思，分擔接應之行為，事後分取贓款。
（六）綜合上情，證人即共同被告江家豪在原審審理時結證所述
      ，明確證稱與被告丙○○早已協議偷竊不成即強盜等情，
      所述經過情節又核與證人丁○○所述情節相符，又丁○○
      因受江家豪以菜刀抵住脖子，受有表淺性刀傷，於檢察官
      開庭時仍留有一道約三公分的疤痕，有受傷照片及勘驗筆
      錄附卷可憑，此外，再依卷附之監視錄影帶所翻拍之案發
      當時之畫面，被告丙○○當時所駕駛之上述箱型車之後面
      車牌上之二碼數字，已遭掩蔽而無法辨識，有卷附之現場
      照片二張可憑（見警卷第二十頁），此外並有監視錄影內
      容所翻拍之監視畫面七張、警方帶同被告江家豪前往案發
      地點之指證照片三張在卷可稽及上述菜刀一把扣案、被害
      人丁○○領回上述三百元、紅色霹靂包一個、加油管連帶
      加油槍一條之贓物認領保管單在卷可考，被告丙○○上述
      所辯，顯係飾卸之詞，自不足採，事證明確。被告丙○○
      犯行堪以認定。
二、按刑法第三百二十一條第一項第三款之攜帶兇器竊盜罪，係
    以行為人攜帶兇器竊盜為其加重條件，此所謂兇器，其種類
    並無限制，凡客觀上足對人之生命、身體、安全構成威脅，
    具有危險性之兇器均屬之，且祇須行竊時攜帶此種具有危險
    性之兇器為已足，並不以攜帶之初有行兇之意圖為必要（最
    高法院七十九年臺上字第五二五三號判例要旨可供參照）。
    查扣案之菜刀一支係金屬材質，質地堅硬，且前端尖銳，單
    刃銳利，客觀上足以對人之生命、身體、安全構成威脅，自
    屬具有危險性之兇器，洵無疑義。查被告丙○○推由共同被
    告江家豪攜帶該支菜刀進入加油站內，持刀抵住被害人脖子
    ，使被害人受有表淺性刀傷，其後留有一道約三公分的刀疤
    疤痕，有受傷照片附卷可證，並經檢察官於案發之初當庭勘
    驗，有勘驗筆錄可稽，而具一般體型之人，徒手在此情況下
    ，必然因畏懼而產生不敢反抗之舉動，因此，被告丙○○基
    於共同強盜他人財物之犯意聯絡，推由共同被告江家豪持客
    觀上足以對人之生命、身體、安全構成威脅，具有危險性，
    堪供為兇器使用之菜刀，以強暴手段，至使被害人丁○○不
    能抗拒，而取得被害人丁○○所有之財物，事後二人分贓花
    用，核被告李嘉晨所為係犯刑法第三百三十條第一項之加重
    強盜罪。被告丙○○以自己犯罪之意思，推由共同被告江家
    豪下手實施強取財物行為，自己分擔在場接應之行為，事後
    共同分贓，被告丙○○與共同被告江家豪間，有犯意之聯絡
    及行為之分擔，為共同正犯。被告丙○○之辯護人為其辯護
    稱：被告丙○○僅有幫助之行為云云，不可採納。共同被告
    江家豪因以上述菜刀抵住被害人丁○○脖子，用以壓制被害
    人，雖造成被害人丁○○脖子上表淺性刀傷，如前所述，但
    被告丙○○與共同被告江家豪並無另有傷害故意，被害人丁
    ○○上述普通傷害，應認係強盜罪構成要件強暴行為之當然
    結果，不另論傷害罪。原審依上述事證，適用刑事訴訟法第
    二百九十九條第一項前段，刑法第二十八條、第三百三十條
    第一項，並審酌被告丙○○矢口否認犯行，及強盜所得僅三
    千元，其中被告丙○○分得一千元，所得不多等一切情狀，
    量處如主文所示之刑，及扣案菜刀一把並非被告丙○○或共
    同被告江家豪所有，因而不為沒收之諭知。經核原審認事用
    法均無不合，其量刑亦屬妥適，被告以否認具有強盜犯意為
    由上訴，並請求從輕量刑，為無理由，應予駁回。
據上論結，應依刑事訴訟法第三百六十八條，判決如主文。
本案經檢察官乙○○到庭執行職務。
中    華    民    國    95    年    4     月    25    日
                刑事第九庭  審判長法  官  陳  筱  珮
                                  法  官  趙  春  碧
                                  法  官  余  仕  明
上列正本證明與原本無異。
如不服本判決應於收受送達後十日內向本院提出上訴書狀，其未
敘述上訴之理由者並得於提起上訴後十日內向本院補提理由書（
均須按他造當事人之人數附繕本）。
                                  書記官  林  玉  惠
中    華    民    國    95    年    4     月    26    日
附錄論罪科刑法條：
刑法第三百三十條第一項
犯強盜罪而有第三百二十一條第一項各款情形之一者，處七年以
上有期徒刑。
                                                      Ｆ


司法院資訊處製作；財團法人民間司法改革基金會備份。
